臺灣雲林地方法院刑事判決　　　　　　　96年度交易字第35號
公　訴　人　臺灣雲林地方法院檢察署檢察官
被　　　告　乙○○
上列被告因過失傷害案件，經檢察官聲請簡易判決處刑（95年度
偵字第5370號），本院虎尾簡易庭認為應依通常程序審理（簡易
庭案號：95年度虎交簡字第227 號），移送本院刑事庭，本院判
決如下：
    主  文
乙○○無罪。
    理  由
一、聲請簡易判決處刑即公訴意旨略以：被告乙○○於民國（下
    同）95年7 月31日晚上9 時許，駕駛車牌號碼6C-7010 號自
    用小客車，沿雲林縣土庫鎮158 甲線公路由東往西方向行駛
    ，途經該道路17.5公里處，原應注意汽車臨時停車時，在道
    路交通標誌前不得臨時停車，而依當時情形又無不能注意之
    情事，竟疏於注意及此，貿然將自用小客車停放在該道路之
    里程牌前。適有告訴人甲○○騎乘車牌號碼RZ8-653 號輕型
    機車搭載告訴人丙○○，沿上開道路由東往西方向行經該處
    ，與有過失而撞擊被告所駕駛之自小客車後側，致告訴人甲○○、丙○○人車倒地，告訴人甲○○因此受有頭部外傷、
    下頷骨開放性骨折等傷害；告訴人丙○○則受有前額部挫裂
    傷、右小腿3 度燒傷之傷害。另公訴人於本院審判中就被告
    之過失情節補充認定：被告於道路修理路段、顯有妨礙其他
    人車通行處所、在夜間無燈光設備或照明不清之道路未顯示
    停車燈光或反光標識而停車，亦屬過失。因認被告所為，係
    犯刑法第284 條第1 項過失傷害罪嫌。
二、公訴意旨認被告涉有上揭犯行，係以告訴人甲○○、丙○○
    之指述、道路交通事故調查報告表、道路交通事故現場圖、
    現場及車輛照片12張、告訴人之診斷證明書4 張、虎尾分局
    交通隊虎尾小隊警員張富順提出之報告、被告乙○○之供述
    等，並詰問證人即告訴人甲○○為據。復主張被告雖屬臨時
    停車，但依立法意旨而言，亦可適用道路交通安全規則第
    112 條第1 項第2 款、第9 款、第13款之規定等語。訊據被
    告對於本件車禍事故發生之情節及現場狀況均不爭執，惟其
    答辯略以：伊只是臨時停車讓友人下車取物，停車不到1 分
    鐘即發生車禍，伊未下車，馬上就要開走，車子沒有熄火，
    也有開啟車燈及故障燈等語。
三、關於證據能力方面：公訴人提出及本院據以判斷之其他證據
    ，均經當事人同意作為證據，而本院審酌該等言詞或書面陳
    述作成時之情況，認為可信、適當，依刑事訴訟法第159 條
    之4 、第159 條之5 之規定，認均得為證據。
四、相關法律規定及判例或判決意旨分敘如下：
  (一)、按犯罪事實應依證據認定之，無證據不得認定犯罪事實；
      又不能證明被告犯罪者，應諭知無罪之判決，刑事訴訟法
      第154 條第2 項、第301 條第1 項前段分別定有明文。次
      按刑事訴訟法上所謂認定犯罪事實之證據，係指足以認定
      被告確有犯罪行為之積極證據而言，如未能發現相當證據
      ，或證據不足以證明，自不能以推測或擬制之方法，以為
      裁判基礎，最高法院29年上字第3105號、40年臺上字第86
      號判例可資參照。另認定犯罪事實所憑之證據，雖不以直
      接證據為限，間接證據亦包括在內，然而無論直接或間接
      證據，其為訴訟上之證明，須於通常一般之人均不致有所
      懷疑，而得確信其為真實之程度者，始得據為有罪之認定
      ，倘其證明尚未達到此一程度，而有合理之懷疑存在時，
      致事實審法院無從為有罪之確信，因而為無罪之判決，尚
      不得任意指為違法，亦有最高法院76年臺上字第4986號判
      例足參。
  (二)、復按刑法上之過失，係指行為人雖非故意，但按其情節應
      注意，並能注意，而不注意者；或行為人對於構成犯罪之
      事實，雖預見其能發生而確信其不發生者而言，刑法第14
      條定有明文。又汽車駕駛人可信賴其他參與交通之對方亦
      能遵守交通規則，同時為必要之注意，謹慎採取適當之行
      動，而對於不可知之對方違規行為並無預防之義務。易言
      之，汽車駕駛人，因可信賴其他參與交通之對方亦能遵守
      交通規則，且衡諸日常生活經驗及一般合理駕駛人之注意
      能力，已為必要之注意，並已採取適當之措施，或縱未採
      取適當之措施，仍無法避免交通事故之發生時，該汽車駕
      駛人對於信賴對方亦能遵守交通規則乃竟違規之行為，自
      無預防之義務，難謂該汽車駕駛人即有能注意而不注意之
      過失，而令負過失之責任。是以，汽車駕駛人對於其他參
      與交通之人違規行為所導致之危險，僅就「可預見，且有
      充足時間可採取適當之措施」以避免結果之發生時，負其
      責任，對於他人突發不可知之違規行為並無防止之義務；
      若事出突然，依當時情形，不能注意時，縱有結果發生，
      仍不得令負過失責任。以上參見最高法院74年臺上字第42
      19號判例、90年度台上字第2400號判決、87年度台非字第
      337 號判決意旨。
  (三)、最高法院70年台上字第4289號判決要旨：「違反交通規則
      超速行駛，雖應受行政罰，但非當然應受刑罰，原審徒以
      臺灣省臺中縣汽車肇事鑑定委員會鑑定上訴人違反時速90
      公里之規定，即有輕微過失遽予論科，尚嫌速斷」。又最
      高法院76年台上字第192 號判例要旨：「刑法上之過失，
      其過失行為與結果間，在客觀上有相當因果關係始得成立
      。所謂相當因果關係，係指依經驗法則，綜合行為當時所
      存在之一切事實，為客觀之事後審查，認為在一般情形下
      ，有此環境、有此行為之同一條件，均可發生同一之結果
      者，則該條件即為發生結果之相當條件，行為與結果即有
      相當之因果關係。反之，若在一般情形下，有此同一條件
      存在，而依客觀之審查，認為不必皆發生此結果者，則該
      條件與結果不相當，不過為偶然之事實而已，其行為與結
      果間即無相當因果關係」。按道路交通安全規則中，對於
      部分規定之違反，與交通事故之發生並無關連，如未依規
      定攜帶駕駛執照或行車執照，或無照駕駛，或駕駛未領牌
      照之車輛等類；部分規定之違反，則與各別交通事故發生
      亦無相當因果關係，如遭他車追撞，前車乘載人數超過規
      定等類。此等與發生交通事故無因果關係之違反道路交通
      安全規則行為，自無排除其適用信賴原則之必要，此即交
      通違規之行政處罰與刑事責任應予分離認定，非必「行政
      違規行為即有過失」，而應考量「違規是否為肇事原因」
      ，意即違規行為與肇事是否有因果關係，方得據為認定過
      失之據。
五、本院之判斷：
  (一)、查被告乙○○係於95年7 月31日晚上9 時許，駕駛車牌號
      碼6C-7010 號自用小客車，沿雲林縣土庫鎮158 甲線公路
      由東往西方向行駛，途經該道路17.5公里處，將自用小客
      車停放在該道路之17.5里程牌標誌前，遭告訴人甲○○騎
      乘車牌號碼RZ8-653 號輕型機車搭載告訴人丙○○，同向
      自後撞擊被告所駕駛之自小客車後側，致告訴人甲○○、
      丙○○人車倒地，告訴人甲○○因此受有頭部外傷、下頷
      骨開放性骨折等傷害；告訴人丙○○則受有前額部挫裂傷
      、右小腿3 度燒傷之傷害等情，業據被告坦承無誤，核與
      告訴人甲○○及丙○○指述情節相符，並有道路交通事故
      現場圖、道路交通事故調查報告表、現場及車輛照片12
      張、告訴人之診斷證明書4 張等在卷可稽，堪認為真。
  (二)、被告駕車於肇事時、地，係在慢車道上緊靠道路右側臨時
      停車：
    1.、被告駕車於肇事之時係屬臨時停車，此據被告於肇事當
        日之95年7 月31日警詢中供稱：「我駕駛6C-7010 停放
        在肇事地的機車道附近，人尚未下車，車上朋友一人下
        車欲取東西，不到2 分鐘發現車後被一部輕機車撞上，
        2 人倒地，我馬上下車叫救護車」等語；又於同年10月
        13日警詢中供稱：「……肇事前我由土庫鎮馬光出發，
        要去朋友家拿東西，當時我臨時停車在慢車道。車上沒
        有裝載其他重物。……我臨停不到2 分鐘，就有1 部機
        車（RZ8-653 號）由我後方撞上來了。……引擎正在發
        動中……」等語；復於同年11月29日檢察官訊問中供稱
        ：「我的車子是停在機車道上等我朋友拿東西，我車子
        剛停好，……沒有熄火……」等語，並為公訴意旨及被
        告所不爭執之事項。而按所謂臨時停車者，依道路交通
        管理處罰條例第3 條第9 款之規定，係：「指車輛因上
        、下人、客，裝卸物品，其引擎未熄火，停止時間未滿
        3 分鐘，保持立即行駛之狀態」而言，被告既係駕車未
        熄火暫停等候友人取物，且未及2 分鐘即遭告訴人甲○○騎車追撞，自屬臨時停車無誤。
    2.、本件肇事地點之車道係屬慢車道，並非機車專用道一情
        ，有道路交通事故現場圖、道路交通事故調查報告表及
        卷附之公路總局第五區養護工程處斗南工務段96年3 月
        29日五工斗字第0960001649號函文附卷足參。又依上揭
        道路交通事故現場圖及現場照片觀之，被告順向臨時停
        車之右側前後輪胎已跨出路面邊線，而路面邊線距離路
        面邊緣僅有50公分等情，顯然被告臨時停車之位置已合
        於道路交通安全規則第111 條第2 項：「臨時停車時，
        應依車輛順行方向緊靠道路右側，但單行道應緊靠路邊
        停車。其右側前後輪胎外側距離緣石或路面邊緣不得逾
        60公分，但大型車不得逾1 公尺，在單行道左側臨時停
        車時，比照辦理。」之規定甚明。
  (三)、被告於肇事時、地之臨時停車，應認有開啟車燈，而本件
      車禍肇事原因係因告訴人甲○○過失所致：
    1.、證人甲○○雖於本院審判中證述：「……他（指被告）
        沒有開燈，就是暗暗的。……整台（車）都沒有燈光。
        ……」等語，即指被告於臨時停車之時，並未開啟任何
        車燈。惟證人初於95年10月8 日第1 次警詢中係指稱：
        「我看到時已經撞到。當時我騎RZ8-653 號輕機車後載
        丙○○，沿158 公路由馬光往土庫方向行駛，我行駛那
        條路暗暗地沒有路燈，在發生車禍前我頭轉到左邊與丙○○講話，結果撞到一輛停放路邊的車輛，我與丙○○
        都跌倒在地。車禍發生後對方才打開車子的警示燈。」
        等語，即指稱被告於車禍後方開啟「警示燈」，而非「
        車燈」，而證人甲○○於本院審判中已證述其可明白區
        分「警示燈」與「車燈」之別，則被告於車禍之時，是
        否確如證人甲○○證述其未開啟「車燈」？自有可疑。
    2.、證人甲○○於本院審判中復證述：「（是否知道被告車
        子當時停靠地點，旁邊有什麼樣的人工設置東西？）不
        清楚。（被告停車的地方旁邊有無廣告招牌？）我不清
        楚。……（當時車行廣告招牌的燈有沒有開？）忘記了
        。……」等語，惟觀之上揭現場照片所示，被告臨時停
        車之地點旁，有一「晉昇汽車商行」，且被告駕駛之車
        輛適正停放在該商行之大型直立招牌前，該招牌並有開
        燈，自遠處看去頗為醒目等情。又證人甲○○並自承其
        於車禍後，「倒在地上，頭昏昏的。（意識）不是很清
        楚，只能用雙手撐著而已」，可見告訴人甲○○於騎車
        追撞肇事之前，對於前方路況根本毫不注意，亦無所知
        ，嗣於肇事後，又因傷而頭昏、意識不清，則其對外界
        事物之知覺是否正確，自有可慮。故證人甲○○證述被
        告臨時停車之車燈並未開啟，或於檢察官訊問中，指稱
        被告車輛熄火等語，自難驟信。
    3.、告訴人丙○○雖亦於95年11月29日檢察官訊問中指稱：
        「（被告）車燈沒有打開，車子是熄火的」云云，但其
        於95年7 月31日當日之警詢中即稱：「我當時被甲○○
        以機車載，我們行駛道路名稱我不知道，車禍發生經過
        情形我不知道，因我當時看旁邊。」等語，嗣於車禍後
        ，依證人甲○○證稱其「躺著，他當時跟我說他好像快
        昏了，可能是先躺著，我也沒有注意，當時他眼睛有沒
        有閉著我沒有注意看」等情，則告訴人丙○○指述被告
        之車輛熄火且未開車燈一情，是否屬實，即有可議。
    4.、按告訴人之告訴，係以使被告受刑事訴追為目的，是其
        陳述是否與事實相符，仍應調查其他證據以資審認，最
        高法院52年台上字第1300號判例可資參照。又告訴人縱
        就與待證事實有重要關係之親身知覺、體驗事實，以證
        人之地位，依刑事訴訟法第186 條第1 項具結證言，而
        使該供述證據具有證據能力，但其既有使被告受刑事訴
        追為目的，難免存有主觀偏見及證詞浮誇之虞，自與其
        他非居於當事人或訴訟關係人地位之證人立場有別，是
        其證述內容是否屬實，尤應詳加審究，並應有積極之補
        強證據為增強或擔保，以免失真。查甲○○、丙○○本
        為告訴人，甲○○以證人身分具結證言，其等指述或證
        述被告於肇事時熄火未開車燈部分，頗有疑議一情，已
        如上述，復無其他積極證據得予可信性補強，故其等指
        訴或證述情節，難認可採。
    5.、本件車禍事故係發生在7 月31日晚上9 時許，即燠熱之
        夏日夜晚，依現場照片可見被告駕駛之車輛除後車窗因
        車禍撞擊而破裂外，其他車窗均緊閉未開，而被告復自
        承當日天熱，且有開啟車內冷氣等候友人一情，則衡於
        常情，並鑑於汽車冷氣運轉之耗能應有啟動引擎輔助之
        汽車使用常識，被告應未將車輛熄火，車燈亦無關閉之
        必要。至於公訴人指稱被告駕駛油耗較高之車輛等候友
        人，數分鐘內為節省汽油，必會將車熄火關燈一情，似
        與一般常見之本地汽車駕駛人多於臨時停車時未熄火，
        於夏日氣溫較高時益為多見之情相左，尤其行政院環保
        署近日研議將對停車未熄火逾3 分鐘之空氣污染行為開
        罰一事，更可見臨時停車未熄火實為多數國人之行為常
        態，是被告所辯其於本件發生車禍之夏日夜晚臨時停車
        時，有開啟故障燈即閃光燈部分，固不足確認為真，但
        其車輛未熄火而開冷氣，亦未關閉車燈等語，則應較為
        可信。
    6.、故本件事禍事故，依證人甲○○上開對於被告車輛旁之
        現場周遭毫無所悉之證述，並自承其所騎機車有開啟車
        燈，時速約40至50公里，撞擊前未煞車，亦無閃避等語
        ，顯見本件車禍純係機車騎士即告訴人甲○○視線未看
        前方或分心而毫不注意車前狀況所致肇事，此徵之告訴
        人甲○○於95年10月8 日警詢中稱：「（肇事前你正在
        車上作何事情？發生危險狀況時你採取何種反應措施？
        既已採取該反應措施，為何仍然發生肇事？）我轉頭向
        左邊與丙○○講話。我與丙○○都沒有戴安全帽。我沒
        有使用行動電話。直接撞到對方車子。」等語益明。
  (四)、被告臨時停車在道路里程牌前，核與本件交通事故並無因
      果關係：查被告臨時停車處之車前右側固有標示為「17.5
      」之公路里程牌，並為被告所不爭執，復有現場照片在卷
      可稽（警卷第23頁、本院簡易卷第14頁）。惟里程牌之用
      途，依道路交通標誌標線號誌設置規則第117 條第1 項之
      規定係：「用以指示公路之里程，設於高速公路及一般公
      路，以公路起點為零公里，順路線行進方向每隔一公里在
      兩側路旁各設一面，牌面所標之數字，為該點距離起點之
      公里數」，為一指示標誌，僅作為識別之用，與交通用路
      人之行車安全並無直接關連，此訊之證人甲○○於本院審
      判中證稱：「（路況是否熟悉？何處有轉彎、哪裡有燈、
      哪裡有交通標識等？）我只知道路而已，並沒有注意其他
      有的沒有的。」等語，亦核與一般常人所知無違。故被告
      雖於里程牌之道路交通標誌前臨時停車，而違反道路交通
      安全規則第111 條第1 項第4 款之規定，但此與本件交通
      事故之發生原因並無關連，應純屬交通行政處罰之範疇，
      揆諸前揭說明，被告就此之違規行為，尚難認與本件交通
      事故發生有何相當因果關係，自無排除其適用信賴原則之
      必要。
  (五)、「臨時停車」與「停車」不同，尚不能援引「停車」之規
      定而為「臨時停車」之適用：
    1.、「臨時停車」與「停車」之法規區別各異：按「停車」
        係指車輛停放於道路兩側或停車場所，而不立即行駛；
        而所謂「臨時停車」則係指車輛因上、下人、客，裝卸
        物品，其引擎未熄火，停止時間未滿3 分鐘，保持立即
        行駛之狀態而言，道路交通管理處罰條例第3 條第9 款
        、第10款定有明文。足見「停車」、「臨時停車」之車
        輛停止狀態不同，是否立即行駛有別，故於道路交通安
        全規則第111 條、第112 條乃有分別規定汽車駕駛人應
        行遵守之交通安全事項，而對於「臨時停車」之限制規
        定採取較「停車」為寬之規範。故法規既有區別，自不
        應逕以「停車」之規定引為適用「臨時停車」，否則，
        法規就此分別規定，即失意義。至於公訴人泛指依「停
        車」規定之立法意旨可適用於「臨時停車」之行為等語
        ，而未提出證據為憑，自無所據，並無可採。
    2.、況查：
      、就公訴人所指被告於「道路修理路段停車」部分：該
          道路修理之區塊係在被告車輛前方之慢車道上，有警
          卷所附之現場照片可稽，告訴人甲○○騎車尚未到達
          該處，即已先撞擊被告臨時停車之車輛，實難謂被告
          之臨時停車，對於被告並未經歷或察見之道路修理路
          段，有何妨害交通安全之虞。
      、依道路交通安全規則第111 條第1 項第1 款：「汽車
          臨時停車時，應依下列規定：一、橋樑、隧道、圓環
          、障礙物對面、鐵路平交道、人行道、行人穿越道、
          快車道等處，不得臨時停車。」之規定，明定快車道
          不得臨時停車，並未限制慢車道不得臨時停車，而被
          告臨時停車之方式及車輛與路面邊緣之距離復合於同
          條第2 項之規定，已如上述，自不能再以被告停放於
          慢車道上，而指被告之臨時停車妨礙其他人車之通行
          。
      、被告臨時停車之際應有開啟開燈，即已顯示停車燈光
          而為臨時停車，詳見上述，此亦合於法規對於「臨時
          停車」係以車輛引擎未熄火，停止時間短暫，保持立
          即行駛之狀態而定之限制，自無再援引「停車」限制
          事項之規定而為適用餘地。至於公訴人於辯論中提及
          被告或屬「停車」行為一語，變更原公訴意旨之內容
          部分，並無實據，難認可採，併予敘明。
六、綜上所述，本件依調查證據之結果，被告之行為與告訴人甲○○、丙○○受有傷害間，並無相當因果關係存在，或無積
    極證據足以證明被告有公訴意旨所指之犯行，而檢察官所舉
    不利於被告之證據，亦未達「通常一般之人均不致有所懷疑
    ，而得確信其為真實之程度」，即不能遽認被告有此犯罪之
    認定，揆諸首開說明，不能證明被告犯罪，應為無罪之諭知
    。
七、依刑事訴訟法第301條第1項、第452條，判決如主文。
本件經檢察官朱健福到庭執行職務。
中　　華　　民　　國　　96　　年　　6 　　月　　15　　日
            刑事第六庭  審判長  法  官  吳基華
                                法  官  林俊良
                                法  官  蔡碧蓉
以上正本證明與原本無異。
如不服本判決，應於送達後10日內，向本院提出上訴狀。（須附
繕本）
                                書記官  李松坤
中　　華　　民　　國　　96　　年　　6 　　月　　15　　日
